【裁判字號】    98,消債更更,2
【裁判日期】    980311
【裁判案由】    更生事件
【裁判全文】
臺灣雲林地方法院民事裁定           98年度消債更更字第2號
聲  請  人
即  債務人  甲○○
上列當事人因消費者債務清理事件聲請更生，本院裁定如下：
    主  文
聲請駁回。
聲請費用由聲請人負擔。
    理  由
一、按債務人對於金融機構因消費借貸、自用住宅借款、信用卡
    或現金卡契約而負債務，在聲請更生或清算前，應提出債權
    人清冊，以書面向最大債權金融機構請求協商債務清償方案
    並表明共同協商之意旨，消費者債務清理條例第151 條第1
    項定有明文。揆其立法意旨無非認債務人因前開原因對於金
    融機構所負債務，其法律關係較為單純明確，金融機構並已
    訂有債務協商機制，如能協商成立，債務人不需依債清條例
    聲請更生或清算，可疏減法院負擔，有效分配司法資源，並
    使債務人得自主解決其債務，爰就此部分採行協商前置主義
    。是債務人之債務如係上開條文所指之消費借貸、自用住宅
    借款、信用卡或現金卡契約類型，無論有無提供擔保，即均
    有該條所定協商前置之適用。申言之，前開條文所謂之「金
    融機構」，應指「債務人之金融機構債權人全體」，即包括
    有擔保之金融機構債權人及無擔保之金融機構債權人而言，
    否則任一債權金融機構皆可輕易成立協商，而其他債權金融
    機構亦可輕易破壞上開協商結果，易致前置協商制度無從發
    揮其應有之功能，故債務人自應確實經此協商程序，始能聲
    請更生或清算。又聲請更生或清算不合程式或不備其他要件
    者，法院應以裁定駁回之，但其情形可以補正者，法院應定
    期間先命補正，復為同條例第8 條所明定。
二、本件債務人向本院聲請更生，雖主張：其有不能清償債務情
    事，前曾依照中華民國銀行公會會員辦理消費金融案件無擔
    保債務協商機制，以書面向最大債權金融機構請求共同協商
    債務清償方案，協商成立，惟因不可歸責於其之事由致履行
    原協商內容顯有重大困難，且其無擔保或無優先權之債務總
    額未逾新臺幣1,200 萬元，復未經法院裁定開始清算程序或
    宣告破產等情，固據提出債權人清冊、財產及收入狀況說明
    書、財團法人金融聯合徵信中心當事人查詢個人資料回覆書
    影本、財產查詢清單、94及95年度各類所得資料清單、所得
    明細單影本、協議書（無擔保債務還款計劃）影本、戶籍謄
    本等件為證。惟觀諸債務人提出之上開協議書（見原卷第40
    頁），乃係其依中華民國銀行公會會員辦理消費金融案件無
    擔保債務協商機制與金融機構成立協商，而參與協商之金融
    機構則有「中國信託商業銀行、國泰世華商業銀行、台東區
    中小企業銀行、永豐商業銀行、慶豐商業銀行、聯邦商業銀
    行、台新國際商業銀行」等公司；至債務人聲請本件更生時
    ，其所提出之債權人清冊所列之債權人則有「台灣土地銀行
    、稻江銀行、中國信託商業銀行、國泰世華商業銀行、台東
    區中小企業銀行、永豐商業銀行、慶豐商業銀行、聯邦商業
    銀行、台新國際商業銀行」等金融機構。是由上揭二文件可
    知，債務人對台灣土地銀行、稻江銀行所負之消費借貸債務
    ，於本條例施行前，並未依金融主管機關協調成立之中華民
    國銀行公會會員辦理消費金融案件無擔保債務協商機制與金
    融機構成立協商。且債務人於本條例施行後，本件更生聲請
    前，亦未提出債權人清冊，以書面向最大債權金融機構請求
    協商債務清償方案，並表明共同協商之意旨。職是，依前揭
    規定，本件債務人之更生聲請，既未遵循消費者債務清理條
    例第151 條第1 項之規定先行債務協商，就前置協商程序要
    件即有欠缺；且此欠缺不能補正，依上規定，自應駁回其更
    生之聲請，爰裁定如主文。
中    華    民    國    98    年    3     月    11    日
                  民事第一庭    法  官  蔣得忠
上為正本係照原本作成
如不服本裁定，應於裁定送達後10日內，以書狀向本院提出抗告
，並繳納抗告費新臺幣1千元
中    華    民    國    98    年    3     月    11    日
                                書記官  賴成育


司法院資訊處製作；財團法人民間司法改革基金會備份。
